【裁判字號】    94,簡上,455
【裁判日期】    950307
【裁判案由】    詐欺
【裁判全文】
臺灣高雄地方法院刑事判決             94年度簡上字第455號
上  訴  人  丙○○
即  被  告
上列上訴人因詐欺案件，不服本院高雄簡易庭94年度簡字第2155
號中華民國94年4 月25日刑事簡易判決（聲請簡易判決處刑案號
：臺灣高雄地方法院檢察署94年度偵字第3376號），提起上訴，
本院管轄之第二審合議庭判決如下：
      主  文
上訴駁回。
    事  實
一、丙○○明知現今詐騙集團等不法份子經常利用他人存款帳戶
    、提款卡、密碼轉帳等方式，獲取不法利益並逃避執法人員
    之追查，而提供自己之金融帳戶之存摺、提款卡及密碼予他
    人使用，可能被詐騙集團所利用，以遂行渠等詐欺犯罪之目
    的，竟仍容任所提供之帳戶可能被詐騙集團用以詐欺取財結
    果之發生，而基於幫助他人實施詐欺取財犯罪之犯意，於民
    國92年7 月24日起迄同年9 月24日止之不詳時間，在不詳地
    點，將其前於92年7 月18日前往高雄縣鳳山中山路郵局申請
    ，於同年月24日核發，帳號為00000000000000號之高雄市楠
    梓右昌郵局帳戶（該帳戶係丙○○於66年12月7 日開立）之
    提款卡，連同存簿及密碼，提供予姓名年籍不詳之人及其所
    屬詐欺集團成員使用，以幫助其等遂行詐欺取財之犯行。上
    開詐欺集團成員取得上開帳戶後，即基於詐欺取財之犯意，
    明知未有手機可供販賣，卻仍於92年9 月24日在自由時報刊
    登「ＮＯＫＩＡ通訊全新手機庫存清倉買一送一全配相送，
    貨到付款一律新台幣（下同）2 千元起，歡迎大量訂購0000
    000000洽趙先生」廣告，嗣有丁○○於同日見上開廣告後，
    信以為真陷於錯誤，即按廣告所示電話號碼撥打電話訂購手
    機，並依指示於同日將貨款8,000 元，匯入上開丙○○郵局
    帳戶內。該詐騙集團成員待匯款完畢後，再與丁○○聯絡，
    謊稱上開匯款因銀行網路連線問題無法提領，須以另一張提
    款卡回沖等語，致使丁○○不疑有他，再度陷於錯誤，依詐
    騙集團成員指示，持其所有台新銀行帳號000000000000000
    號提款卡至提款機辦理回沖，而又受騙匯出279,827 元（其
    中12,000元匯款至丙○○上開帳戶，其餘款項匯款至他人帳
    戶），嗣該詐騙集團成員復以同一理由要求丁○○再以另張
    提款卡操作始可退回前述款項，經丁○○查覺有異，並報警
    處理而循線查獲上情。
二、案經台中市警察局第一分局報告台灣台中地方法院檢察署經
    台灣高等法院檢察署核轉台灣高雄地方法院檢察署偵查後，
    聲請簡易判決處刑。
    理  由
壹、程序方面：
    按被告以外之人於審判外之陳述雖不符刑事訴訟法第159 條
    之1 至之4 等4 條之規定，而經當事人於審判程序同意作為
    證據，法院審酌該言詞陳述或書面陳述作成時之情況，認為
    適當者，亦得為證據，業據刑事訴訟法第159 條之5 規定甚
    明。其立法意旨在於傳聞證據未經當事人之反對詰問予以核
    實，原則上先予排除。惟若當事人已放棄反對詰問權，於審
    判程序中表明同意該等傳聞證據可作為證據，基於尊重當事
    人對傳聞證據之處分權，及證據資料愈豐富，愈有助於真實
    發見之理念，且強化言詞辯論主義，使訴訟程序得以順暢進
    行，上開傳聞證據亦均具有證據能力。查證人即被害人丁○
    ○曾於警詢中為證述，其性質雖屬傳聞證據，惟其所為之上
    開警詢筆錄內容，業經被告於審判程序同意作為證據，本院
    復審酌上開筆錄作成時，並無不當取供或人情干擾或壓力之
    情形，因此其於警詢時之證言，自有證據能力。
貳、實體方面：
一、訊據被告固不否認曾於66年12月7 日至高雄市楠梓右昌郵局
    申請開立帳號為00000000000000號之郵局帳戶，惟矢口否認
    有何幫助詐欺之犯行，辯稱：伊申請上開郵局帳戶後，已有
    10幾年之時間未加使用，後於92年9 、10月間發現找不到帳
    戶存摺時，即至郵局辦理掛失，不知帳戶為何遭詐騙集團使
    用云云。
二、經查：
  (一)證人丁○○於92年9 月24日某時，見報登販售手機廣告，依
    所留電話與賣方聯絡結果，遭以前述手法詐騙，致陷於錯誤
    ，先後匯款8,000 元、12,000元至告上開帳戶之事實，據丁
    ○○於警詢時證述綦詳，並有中華郵政股份有限公司儲匯處
    於93年1 月16日以儲字第97號函覆，前揭被告郵局帳戶開立
    基本資料、客戶歷史交易清單各1 紙附卷可稽；復有前述自
    由時報刊登刊登販售手機之分類廣告剪報、丁○○匯付前述
    款項之郵政國內匯款執據及其台新銀行存摺等件存卷可參，
    足認丁○○指稱遭詐騙匯款至被告所開立之上開郵局帳戶內
    ，應屬事實。而依前揭被告帳戶之客戶歷史交易清單之記載
    ，丁○○於92年9 月24日匯款至被告上開郵局帳戶合計20,0
    00元之款項，旋於當日旋即遭人提領一空，足證被告開立之
    上開郵局帳戶確已遭該不詳人士用以充作詐騙丁○○所得之
    匯款帳戶甚明。
  (二)被告辯稱上揭帳戶已有10數年未加使用，俟發現存摺不見後
    ，旋至郵局辦理掛失補發存摺一節，固提出其於92年11月27
    日申辦補發存摺繳納50元工本費之證明單1 紙存卷可參（見
    他字卷第55頁），惟就其上揭帳戶歷史交易清單以觀，曾有
    可喜有限公司分於89年5 月5 日、91年11月15日，委發3,
    033 元、6,550 元入被告上揭帳戶，並旋於同日即遭提領完
    畢等情，除據被告陳稱：該係其至家樂福公司作清潔工時，
    包商所給付之薪資等語甚明外，復有中華郵政股份有限公司
    高雄郵局93年9 月3 日高營935003-152號函附可喜有限公司
    查詢薪存委託單位基本資料1 紙存卷可參，顯示被告上揭帳
    戶迄被害人遭詐騙之前1 年仍有使用之情，被告辯稱已有10
    數年未使用該帳戶云云，已與事實不符。
  (二)再者，被告曾於92年7 月18日申請上揭帳戶之提款卡，並於
    同年月24日核發等情，有郵政提款卡申請書1 紙附卷可參（
    見他字卷第96頁），對照上開客戶歷史交易清單所示，被告
    帳戶自89年5 月起，迄其請領提款卡使用時止，約3 年之時
    間內，僅有前述2 筆可喜有限公司委付款項及提領之紀錄，
    足認被告平日並非經常使用上揭帳戶，衡情應無申請提款卡
    使用之必要，惟其卻突於92年7 月間申請提款卡使用，且於
    請領完畢未久後，於92年9 月24日即生上揭被害人遭詐騙之
    事實，前開被告請領提款卡之時機，自屬可議。對此被告雖
    否認曾申請提款卡使用，辯稱：不知該提款卡聲請書是何人
    書寫云云。惟本件於偵查中經檢察官提示該提款卡申請書予
    被告觀看時，被告對申請書上簽名為其筆跡等情，尚均坦承
    不諱，並稱已忘記為何申請提款卡使用等語（見他字卷第
    117 頁），顯見其嗣後所辯未申請提款卡使用云云，已有保
    留。況經傳訊證人即該時為被告辦理提款卡申辦業務之中華
    郵政股份有限公司經辦乙○○到庭證稱：我們申請補辦及領
    取提款卡，要核對申請人之身份證、印鑑章及存摺，本件依
    聲請書上之記載，因代理人欄未加填寫，顯示應係被告自行
    前往辦理等語（見本院卷第80、81頁），足徵被告確有申請
    前揭帳戶之提款卡使用無訛。而因詐騙集團成員欲由人頭帳
    戶提領金錢，首要即須取得該帳戶之提款卡及密碼，又提款
    卡之密碼，乃個人所設定，屬極為隱私之資料，第三人難以
    得知及破解，是被告雖抗辯未將上揭帳戶之存摺、提款卡及
    密碼交予他人使用，惟為何詐欺集團成員可取得其提款卡，
    並破解密碼提領金錢使用，已非被告能合理解釋，若再參以
    前述被告申請提款卡時機可議，所辯帳戶遺失及未曾申請提
    款卡使用云云，亦均有諸多不合情理之處，已詳如前述，足
    證被告前開所辯，均係事後卸責之詞，要無可採。被告確有
    將上開郵局帳戶之存摺、提款卡及密碼提供予不詳人士使用
    乙節，應堪認定。
  (四)又按金融帳戶係個人理財之工具，一般人向金融機構開設帳
    戶，並無任何法令之限制，只須提出身分證、印章即可辦理
    開戶，此為眾所週知之事實，則依一般人之社會生活經驗，
    苟見他人不自行申請開立帳戶而蒐集不特定人之帳戶使用，
    衡情應可知悉被蒐集之帳戶係被利用為與財產有關之犯罪工
    具。且近來利用人頭帳戶詐欺取財之犯罪類型層出不窮，該
    等犯罪多數均係利用人頭帳戶作為出入帳戶，並經媒體廣為
    披載，被告係成年且智力成熟之人，對此應知之甚詳，竟仍
    提供自己帳戶供他人使用，足認被告確有幫助他人詐欺取財
    之不確定故意至明。
三、按刑法上之幫助犯，係對於犯罪與正犯有共同之認識，而以
    幫助之意思，對於正犯資以助力，而未參與實施犯罪之行為
    者而言（最高法院75年度台上字第1509號、84年度台上字第
    5998號、88年度台上字第1270號判決參照）；是以如未參與
    實施犯罪構成要件之行為，且係出於幫助之意思提供助力，
    即屬幫助犯，而非共同正犯。本案被告雖提供其郵局帳戶之
    存摺、提款卡、密碼，供詐欺集團詐欺取財匯款使用，惟被
    告單純提供帳戶供人使用之行為，並不等同於向被害人施以
    欺罔之詐術行為，且亦無證據證明被告有參與詐欺取財犯行
    之構成要件行為，被告上開所為，顯係對於詐欺集團成員遂
    行詐欺取財犯行，資以助力，參照前述說明，自應論以幫助
    犯，而非共同正犯，是核被告所為，係犯刑法第30條第1 項
    、第339 條第1 項之幫助詐欺取財罪。又被告係幫助犯，爰
    依刑法第30條第2 項之規定，按正犯之刑減輕之。原審認被
    告罪證明確，並審酌被告將郵局帳戶提供他人詐欺取財使用
    ，使詐欺取財者得以隱匿真實身分，紊亂社會正常交易秩序
    ，並使不法之徒藉此輕易詐取財物，致檢警難以追查緝捕，
    助長詐欺集團詐騙財物之犯罪風氣，所造成危害自非輕微，
    並考量被害人遭詐騙金額，其被告無前科紀錄，素行良好，
    及其犯後否認犯行等一切情狀，依刑事訴訟法第449 條第1
    項、第3 項、第454 條第2 項，刑法第30條第1 項、第2 項
    、第339 條第1 項、第41條第1 項前段，罰金罰鍰提高標準
    條例第1 條、第2 條予以論科，量處有期徒刑3 月，並諭知
    易科罰金之折算標準，其認事用法尚無不合。被告上訴否認
    犯罪，空言指摘原判決不當，並無理由，應予駁回。
據上論斷，應依刑事訴訟法第455 條之1 第1 項、第3 項、第36
8 條，判決如主文。
本案經檢察官甲○○到庭執行職務。
中    華    民    國    95    年    3     月    7     日
                  刑事第十二庭  審判長法  官  施柏宏
                                      法  官  林書慧
                                      法  官  黃宗揚
以上正本證明與原本無異。
不得上訴。
中    華    民    國    95    年    3     月    7     日
                                      書記官  王壹理
附錄本判決論罪之法條：
刑法第339條第1項：
意圖為自己或第三人不法之所有，以詐術使人將本人或第三人之
物交付者，處5 年以下有期徒刑、拘役或科或併科1 千元以下罰
金。


司法院資訊處製作；財團法人民間司法改革基金會備份。
